【裁判字號】    98,交聲,608
【裁判日期】    980430
【裁判案由】    交管條例聲異
【裁判全文】
臺灣板橋地方法院交通事件裁定         98年度交聲字第608號
原處分機關  交通部公路總局臺北區監理所
異  議  人
即受處分人  甲○○
上列異議人因違反道路交通管理處罰條例案件，對於交通部公路
總局臺北區監理所於民國98年3 月17日以北監營裁字第裁40-C00
000000號違反道路交通管理事件裁決書所為之裁決處分不服，聲
明異議，本院裁定如下：
    主  文
原處分撤銷。
甲○○汽車駕駛人，行經有燈光號誌管制之交岔路口闖紅燈，處
罰鍰新臺幣貳仟柒佰元，並記違規點數點。
    理  由
一、按汽車駕駛人，行經有燈光號誌管制之交岔路口闖紅燈者，
    處新臺幣（下同）1 千2 百元以上5 千4 百元以下罰鍰，並
    記違規點數三點，道路交通管理處罰條例第53條第1 項、第
    63條第1 項第3 款分別定有明文。又行為人有違反道路交通
    管理處罰條例之情形者，應填製舉發違反道路交通管理事件
    通知單，並於被通知人欄予以勾記，當場舉發者，通知聯應
    填記駕駛人或行為人姓名、性別、出生年月日、地址、身分
    證統一編號及車主姓名、地址、車牌號碼、車輛種類。被查
    獲之駕駛人或行為人為受處分人時，應於填記通知單後將通
    知聯交付該駕駛人或行為人簽名或蓋章收受之；拒絕簽章者
    ，仍應將通知聯交付該駕駛人或行為人收受，並記明其事由
    及交付之時間；拒絕收受者，應告知其應到案時間及處所，
    並記明事由與告知事項，視為已收受，違反道路交通管理事
    件統一裁罰基準及處理細則第11條第1 項第1 款亦定有明文
    。
二、原處分意旨略以：異議人即受處分人甲○○駕駛車牌號碼81
    5-ML號營業小客車（下稱本件汽車），於民國97年10月16日
    15時30分許，在臺北縣永和市○○路306 巷口，因有「紅燈
    直行（往中和方向）」之違規事實，經臺北縣政府警察局永
    和分局新生派出所警員當場舉發。嗣異議人未於應到案日期
    前申訴或到案聽候裁決，因已逾越應到案期限60日以上，經
    原處分機關交通部公路總局臺北區監理所於98年3 月17日以
    北監營裁字第裁40-C00000000號違反道路交通管理事件裁決
    書，依道路交通管理處罰條例第53條第1 項、第63條第1 項
    第3 款及違反道路交通管理事件統一裁罰基準表等規定，裁
    處異議人罰鍰5 千4 百元，並記違規點數三點。
三、聲明異議意旨略以：伊於前開時點駕駛本件汽車行經臺北縣
    永和市○○路306 巷時，是綠燈快變黃燈時慢速通過路口，
    並未闖紅燈，伊一過路口為警攔停後，因怕在舉發通知單上
    簽名即不能申訴，故拒絕簽收，惟當時警員並未告知應到案
    時間及地點，並表示會再寄罰單予伊，如今罰單逾期要繳交
    最高額罰鍰，深感不服，爰依法聲明異議等語。
四、經查：
（一）本件違規事實，業據證人即舉發警員盧佳欣於本院調查時
      ，到庭具結證稱：在這個路口開闖紅燈罰單的話，應該是
      我原先停等在仁愛路306 巷口，等該巷口綠燈準備要左轉
      仁愛路到我們轄區時，發現有車輛在仁愛路號誌紅燈時，
      逕行駛越路口闖紅燈，所以才會騎乘警用機車右轉仁愛路
      ，將違規車輛攔停。在我騎車進行巡邏的時候，習慣性都
      會在前方路口變換為綠燈至少過一半時間以後，才會騎車
      往前通過，可以藉此先停等在路口觀察前方路口是否有車
      輛闖紅燈違規，就可以上前加以攔停舉發，這是我平常執
      行交通違規取締勤務的技巧，所以我可以確定駕駛人是在
      仁愛路前方路口號誌已經變換為紅燈以後，才駕車通過路
      口停止線。我不敢保證我攔停的人百分之百都有違規，但
      只要有爭議，縱使有攔停我也不會開單，如果我有開單，
      就敢確定駕駛人確實有舉發單所載違規的情形，但有可能
      漏未告知拒絕簽收的駕駛人應到案處所及日期等情綦詳，
      並有本件舉發通知單影本1 紙及證人盧佳欣當庭所提出之
      現場圖1 份、違規路口照片4 張附卷可稽。參以證人盧佳
      欣與異議人素不相識，亦無怨隙，尚無甘冒自身違犯偽證
      罪責之風險而設詞誣陷異議人之理，而交通警員製單舉發
      違反道路交通處罰條例所列之違規事實，本質上係公務員
      依法執行職務之行為，如有枉法構陷或為不實記載之行為
      ，亦需負擔嚴厲之刑事責任，國家並以此擔保公務員能忠
      實執行職務，故於未裝設自動感應攝影器材路段，就闖紅
      燈等一瞬間突發之交通違規行為，因無法期待警員於發現
      後能及時攝影取證，事實上亦僅能仰賴舉發警員目視為之
      ，別無其他舉證之可能，經核證人盧佳欣上開證述內容，
      並未存有顯然瑕疵或違背常情之處，況倘盧佳欣有意虛偽
      指述異議人違規，自無必要同時證稱可能漏未告知應到案
      處所及日期等有利異議人之語，是盧佳欣之證詞應屬可採
      ，異議人確有於前揭時地駕駛本件汽車闖紅燈直行之違規
      事實，已堪認定。
（二）本件聲明異議於實體上如前述雖無理由，然按原處分機關
      就違反道路交通管理處罰條例行為之處罰，於裁決前，應
      給予違規行為人陳述意見之機會，同條例第9 條第1 項定
      有明文，是裁決機關如未給予違規行為人得知悉答辯或繳
      納最低額罰款之機會，即以違規行為人未依規定自動繳納
      罰鍰，或未依規定到案聽候裁決為由，逕依基準表予以裁
      決並提高各該條項罰鍰，自有違正當法律程序原則，所為
      處分尚有未當。查本件舉發通知單雖曾經證人盧佳欣記載
      有異議人拒簽收及已告知應到案處所及日期等情，惟盧佳
      欣於本院訊問時，如前述既已當庭表明實際上不能肯定舉
      發當場是否確有將前揭情事告知予異議人知悉之旨，遍查
      卷內證據資料亦未見警察單位事後曾將舉發通知單再寄送
      予異議人收執之情，則依事證有疑應利於受處分人之原則
      ，堪認異議人於舉發通知單上所載之應到案日期前，尚無
      從對原舉發單位舉發違規情事向原處分機關為任何答辯，
      亦難以依違規法條金額自動繳納罰鍰，俾能獲得較輕處罰
      ，對其程序保障自有未週之處（臺灣高等法院96年度交抗
      字第762 號裁定意旨參照）。原處分機關就此未能詳察，
      遽以異議人未按原舉發通知單上所載應到案日期依時到案
      ，即對其裁罰前開最高之罰鍰金額，顯有未洽。綜上所述
      ，原處分既有上開不當，自應將原處分撤銷，由本院另行
      裁決。爰將原處分撤銷，另依首揭道路交通管理處罰條例
      等規定，裁處諭知如主文第二項所示。
五、據上論斷，應依道路交通案件處理辦法第20條前段，裁定如
    主文。
中    華    民    國    98    年    4     月    30    日
                  交通法庭  法  官  張 兆 光
上列正本證明與原本無異。
如不服本裁定，應於裁定送達後五日內敘明抗告理由，向本院提
出抗告狀。
                                書記官  曹 秋 冬
中    華    民    國    98    年    4     月    30    日


司法院資訊處製作；財團法人民間司法改革基金會備份。
